臺灣高等法院民事裁定
109年度國抗字第40號
抗  告  人  彭雲明    現於法務部○○○○○○○○○○○執

相  對  人  臺灣新竹地方檢察署

法定代理人  郭永發  
上列當事人間訴訟救助事件，抗告人對於中華民國109年10月30
日臺灣新竹地方法院109年度救字第48號所為裁定提起抗告，本
院裁定如下： 
    主  文
抗告駁回。
抗告訴訟費用由抗告人負擔。
    理  由
一、按當事人無資力支出訴訟費用，且非顯無勝訴之望者，法院
    應依聲請，以裁定准予訴訟救助，民事訴訟法第107條第1項
    本文定有明文。所謂無資力支出訴訟費用，係指窘於生活，
    且缺乏經濟信用，並無籌措款項以支出訴訟費用之信用技能
    者而言（最高法院92年度台抗字第612號裁定意旨參照）。
    又此項無資力支出訴訟費用之事由，依同法第109條第2項及
    第284條之規定，應提出可使法院信其主張為真實之證據，
    以釋明之。法院調查聲請人是否無資力支出訴訟費用，專就
    聲請人提出之證據為之，如聲請人未提出證據，或依其提出
    之證據，未能信其無資力支出訴訟費用之主張為真實，即應
    將其聲請駁回，並無派員調查之必要。　　
二、抗告人聲請及抗告意旨略以：伊目前在監服刑，所領勞作金
    每月不到新臺幣（下同）200元，伊父親年過9旬，母親患有
    重度身障，伊為獨子，家中收入僅靠社會補助，法院應審酌
    伊及共同生活親屬基本生活需求，認定伊無資力負擔訴訟費
    用；又依監獄行刑法規定，受刑人應由國家負擔在監之照養
    及醫療，足見伊現在在監又無資力支付訴訟費用，應准許伊
    之訴訟救助，原法院裁定駁回伊之聲請，顯然違反立法目的
    ，自有不當，為此提起抗告，請求廢棄原裁定，准許訴訟救
    助等語。
三、經查，抗告人前開主張，固提出其與父母親之戶籍謄本、父
    母親之身分證及母親身心障礙證明等件影本（見原法院卷第
    15至17頁）以為釋明，然上開書證僅能釋明其父母親之個人
    資料及母親患有身心障礙等情，不足作為抗告人之資力證明
    。且抗告人之父母既非本件當事人，自無審究其等基本生活
    需求之必要。至於抗告人在監所服刑期間，由國家負擔其在
    監之照養及醫療費用一節，與抗告人是否無資力支付訴訟費
    用，本屬二事，自難僅以抗告人在監服刑為由，即推定其為
    無資力之人。此外，抗告人就有何窘於生活、缺乏經濟信用
    ，無籌措款項支出訴訟費用之信用技能等項，未能提出其他
    證據資料以為釋明，揆諸前揭說明，抗告人聲請訴訟救助，
    自有未合，不應准許。原法院裁定駁回抗告人訴訟救助之聲
    請，並無不當。抗告意旨指摘原裁定不當，求予廢棄，為無
    理由，應予駁回。
四、據上論結，本件抗告為無理由，爰裁定如主文。
中　　華　　民　　國　　110 　年　　2 　　月　　8 　　日
                    民事第二十一庭
                        審判長法  官  翁昭蓉
                              法  官  呂淑玲
                              法  官  羅惠雯
正本係照原本作成。
不得再抗告。
中　　華　　民　　國　　110 　年　　2 　　月　　9 　　日
    　　　　　　　　　　　　　書記官　洪秋帆